臺灣板橋地方法院交通事件裁定　　　　 96年度交聲字第852號
原處分機關　臺北市交通事件裁決所
異　議　人
即受處分人　甲○○
上列受處分人因違反道路交通管理處罰條例案件，不服臺北市交
通事件裁決所中華民國96年6 月6 日北市裁二字第裁22-AEV1710
13號裁決處分（舉發案號：臺北市政府警察局96年5 月1 日北市
警交字第AEV171013 號），聲明異議，本院裁定如下：
    主  文
原處分撤銷。
甲○○汽車駕駛人，拒絕接受酒精濃度測試之檢定，處罰鍰新臺
幣陸萬元，並吊銷駕駛執照，參年內禁止考領駕駛執照。
    理  由
一、原處分意旨略以：異議人即受處分人甲○○於民國96年5 月
    1 日23時11分許，駕駛車號MFE-732 號重型機車，在臺北縣
    福和橋往臺北市方向，因有「酒後駕車拒絕接受警方測試」
    之違規行為，經臺北市政府警察局文山第二分局交通分隊執
    勤員警製單當場舉發，並查證違規屬實，爰依道路交通管理
    處罰條例第35條第4 項前段規定裁處罰鍰新臺幣（下同）6
    萬元，並依同條例第67條第2 項前段（誤載為第6 項）規定
    諭知3 年內禁考。
二、異議意旨略以：異議人當時並未駕駛機車，該機車係伊於案
    發前一天借給朋友，由該朋友駕駛至福和橋上，因沒有汽油
    而停在福和橋之人行道上。案發當時，伊提著汽油桶徒步上
    福和橋，將機車加油後，嘗試發動機車，但仍無法發動，正
    擬離開之際，執勤員警過來要求伊接受酒精濃度測試，伊當
    時因無駕駛機車，始拒絕之，試問：(一)員警有提出異議人當
    時駕駛機車之照片或錄影證明嗎？(二)異議人之行為僅屬違規
    停車，並無酒後駕車，為何要負擔拒絕測試檢定之處罰？(三)
    員警進行臨檢勤務不需要請受檢人出示證件嗎？員警進行拖
    吊，不需要給受檢人拖吊領車單？員警進行臨檢也沒告知異
    議人職務單位，是否有行政疏失？云云。
三、按警察對於已發生危害或依客觀合理判斷易生危害之交通工
    具，得予以攔停並採行下列措施：1.要求駕駛人或乘客出示
    相關證件或查證其身分。2.檢查引擎、車身號碼或其他足資
    識別之特徵。3.要求駕駛人接受酒精濃度測試之檢定，警察
    職權行使法第8 條定有明文。又汽車（包括機車）駕駛人拒
    絕接受酒精濃度測試之檢定者，處6 萬元罰鍰，並當場移置
    保管該汽車及吊銷該駕駛執照，且3 年內不得考領駕駛執照
    ，道路交通管理處罰條例第35條第4 項前段、第67條第2 項
    前段亦分別規定明確。
四、經查：
（一）本件異議人即受處分人甲○○於96年5 月1 日23時11分許
      ，駕駛車號MFE-732 號重型機車，在臺北縣福和橋往臺北
      市方向，因有「酒後駕車拒絕接受警方測試」之違規行為
      ，經臺北市政府警察局文山第二分局交通分隊執勤員警製
      單當場舉發，嗣異議人到案提出申訴，原處分機關函請舉
      發單位查復，並綜合相關資料審查結果，認上開違規屬實
      ，遂依道路交通管理處罰條例35條第4 項前段規定裁處罰
      鍰6 萬元，並依同條例第67條第2 項前段（誤載為第6 項
      ）規定諭知3 年內禁考等情，此有舉發通知單、臺北市政
      府警察局文山第二分局96年5 月24日北市警文二分交字第
      09631274400 號書函、違反道路交通管理事件裁決書等影
      本各1 份附卷可稽。
（二）異議人對於執勤員警曾於上揭時間、地點，要求伊接受酒
      精濃度測試之檢定，但遭伊拒絕之事實，業經坦承不諱。
      雖辯稱伊當時並未駕駛機車云云，惟經本院傳喚證人即本
      件執勤員警乙○○到庭具結證稱：當時我們在福和橋由臺
      北縣往臺北市方向之下橋處實施酒後駕車臨檢勤務，看到
      異議人駕駛機車（即車號MFE-732 號重型機車）在福和橋
      機車道上，從臺北縣往臺北市方向過來，異議人到達橋上
      最頂端處，看到我們在下面實施酒測臨檢，就把機車牽上
      機車道旁邊的人行道，我們小隊長洪忠義、一位替代役男
      及我一起上前，由洪忠義詢問異議人為何把機車牽到人行
      道上，並確認該部機車是否異議人所有、請異議人提供他
      的身分證資料，我們當場有聞到異議人身上有明顯的酒味
      ，認為異議人是酒後駕車，為了逃避攔檢才把機車牽到人
      行道上，就請異議人到攔檢據點實施酒測，異議人到達攔
      檢據點後，說他沒有騎機車，反問我們他的機車在哪裡？
      我們回答說他的機車就在橋上，異議人就說他的機車是拋
      錨在橋上，他沒有騎車，我們告知異議人事由，請他配合
      我們實施酒測，但異議人堅持不願意接受酒測，我們就告
      知他拒絕酒測的法律效果，但異議人還是堅稱他沒有騎車
      ，置之不理，我們勸說無效之後，就製單舉發，異議人並
      拒絕簽收舉發通知單等語（見本院96年6 月27日訊問筆錄
      第3 、4 頁），已明確證述異議人當時是駕駛車號MFE-73
      2 號重型機車抵達案發現場。查證人乙○○是警察，當時
      依法執行交通稽查勤務，與異議人素不相識，彼此間無任
      何怨隙，衡情應無甘冒偽證罪責，設詞誣陷異議人之虞，
      所為證述已屬客觀可採。況異議人亦坦承伊於案發前確有
      飲酒（自當天下午6 時許起至晚上8 、9 時許止，約喝了
      啤酒4 、5 瓶），當時係在福和橋往臺北市○○○○○道
      上遇執勤員警之盤問，隨即與員警同赴橋下攔檢據點，且
      福和橋機車道上之機車可直接騎上旁邊之人行道（見上揭
      訊問筆錄第2 、4 、5 頁），凡此，均與證人乙○○所述
      舉發經過情節相符，益徵上開證述屬實。且本件案發當時
      已屬深夜，惟依異議人所稱，其機車係於前一日借朋友騎
      至福和橋上，案發當時，伊於酒後，隻身一人提汽油桶從
      臺北縣方向徒步上福和橋，沒有打算把機車騎走，僅要檢
      查機車有無故障，後來確定無法發動機車後，就徒步往臺
      北市方向下福和橋，擬前往臺北市公館找女友云云（見上
      揭訊問筆錄第2 、5 頁），所述顯與一般常情有違，洵屬
      飾卸之詞，不足採信。綜上，足認異議人當時確有駕駛機
      車之行為，故執勤員警依前揭警察職權行使法第8 條規定
      ，要求異議人接受酒精濃度測試之檢定，核屬有據。異議
      人狡辯沒有駕駛機車，無正當理由拒絕接受檢定，自應依
      法裁罰。
（三）按行政機關應依職權調查證據，不受當事人主張之拘束，
      對當事人有利及不利事項一律注意，行政程序法第36條定
      有明文。而對於拒絕接受酒精濃度測試檢定之違規事實，
      法無明文須以照片或錄影紀錄憑以認定，自應由行政機關
      本於職權調查一切證據後認定之，否則，倘要求一律須以
      照片或錄影紀錄證明，非但虛耗國家資源，且顯然違反道
      路交通行政具有之機動、迅速、多元特性，有害主管機關
      稽查不法、維護道路交通安全之行政目的。故執勤員警本
      乎個人之感官知覺，親自見聞客觀情狀所為之證述，亦屬
      合法之證據資料，倘經行政機關調查結果，認其證詞明確
      ，無故意構陷及錯認誤判之虞，具有相當之證明力，據以
      認定違規事實成立者，洵屬法之所許。準此，異議人質疑
      員警未提出違規照片或錄影證明云云，委無可採。次按，
      行為人有違反道路交通管理處罰條例之情形者，應填製舉
      發通知單，並於被通知人欄予以勾記，其通知聯依下列規
      定辦理：一當場舉發者，應填記駕駛人或行為人姓名、性
      別、出生年月日、地址、身分證統一編號及車主姓名、地
      址、車牌號碼、車輛種類。被查獲之駕駛人或行為人為受
      處分人時，應於填記通知單後將通知聯交付該駕駛人或行
      為人簽名或蓋章收受之；拒絕簽章者，仍應將通知聯交付
      該駕駛人或行為人收受，並記明其事由及交付之時間；拒
      絕收受者，應告知其應到案時間及處所，並記明事由與告
      知事項，視為已收受。交通勤務警察或依法令執行交通稽
      查任務人員依前項規定舉發時，應告知駕駛人或行為人之
      違規行為及違反之法規。對於依規定須責令改正、禁止通
      行、禁止其行駛、禁止其駕駛者、補換牌照、駕照等事項
      ，應當場告知該駕駛人或同車之汽車所有人，並於通知單
      記明其事項或事件情節及處理意見，供裁決參考，違反道
      路交通管理事件統一裁罰基準及處理細則第11條第1 項第
      1 款、第2 項規範甚明。依證人乙○○上揭證述內容，並
      觀諸卷附舉發通知單所載，本件舉發程序尚無疵誤可言，
      異議人以執勤員警有無出示證件、交付拖吊領車單、告知
      職務單位等問題，質疑行政疏失，亦不足以脫免處罰。
（四）從而，本件舉發單位認為異議人有「酒後駕車拒絕接受警
      方測試」之違規行為，當場製單舉發，經異議人到案提出
      申訴後，原處分機關加以裁罰，固屬有據。惟本件異議人
      拒絕接受酒精濃度測試之檢定，依道路交通管理處罰條例
      第35條第4 項前段、第67條第2 項規定，其法律效果為裁
      處6 萬元罰鍰，並當場移置保管該汽車及吊銷該駕駛執照
      ，且3 年內不得考領駕駛執照，已如前述，然原處分機關
      裁決書之處罰主文，竟漏未宣告吊銷駕駛執照，此部分尚
      有未洽。異議人空言否認有駕駛機車之行為，雖無理由，
      惟原處分機關所為之裁決處分既有上揭違失，爰將原處分
      撤銷之，並自為裁定如主文第二項所示，以期適法。
五、依道路交通管理處罰條例第87條第2 項，道路交通案件處理
    辦法第20條，裁定如主文。
中　　華　　民　　國　　96　　年　　9 　　月　　27　　日
                  交通法庭　法　官　朱嘉川
以上正本證明與原本無異。
如不服本裁定應於送達後5 日內向本院提出抗告狀。
                            書記官　陳聖儒
中　　華　　民　　國　　96　　年　　9 　　月　　28　　日
